臺灣高等法院高雄分院刑事判決　　　　　　　　　　九十三年度交上易字第二七號
　　上訴人
　　即被告　　　甲○○
　　選任辯護人　陳旻沂律師
　　　　　　　　丁玉雯律師
右上訴人因過失傷害案件，不服臺灣高雄地方法院九十二年度交易字第一七八號中華
民國九十三年三月十日第一審判決（起訴案號：臺灣高雄地方法院檢察署九十二年度
調偵字第一三七號），提起上訴，本院判決如左：
      主  文
上訴駁回。
甲○○緩刑貳年。
    事  實
一、甲○○考領有重型機車駕駛執照，明知應注意飲酒後其吐氣所含酒精成份超過每
    公升零點二五毫克以上者，不得駕車。於民國九十一年六月二十一日晚上十時許
    ，與朋友謝豐登等人吃宵夜，飲用大量啤酒後，血液中酒精濃度達一四○．九ｍ
    ｇ／ｄＬ（換算呼氣酒精濃度為每公升○‧七四五毫克），受酒精影響，反應、
    平衡感、感覺能力均已有所障礙，已嚴重影響其控制力及注意力而處於不能安全
    駕駛動力交通工具之狀態，仍騎乘車牌號碼ＸＢＥ—一六○號重型機車，沿高雄
    縣林園鄉○○路由北向南方向行駛（所犯公共危險罪，業經台灣高雄地方法院以
    九十一年度交簡字第三○二號判處拘役五十九日確定），於翌（二十二）日凌晨
    零時三十分許，途經中芸路二七九號前時，本應注意汽車在同一車道行駛時，除
    擬超越前車外，後車與前車之間應保持隨時可以煞停之距離，並應注意車前狀況
    ，隨時採取必要之安全措施，而當時天候晴天、夜間、路面乾燥無缺陷、視距良
    好無障礙物，依其智識能力並無不能注意之情事，竟因飲酒影響其注意及反應能
    力，疏未注意車前狀況及保持安全距離，自後撞及同向在前由乙○○所騎乘車牌
    號碼ＹＭＱ—八一七號重型機車，致乙○○人車倒地，受有頭部外傷併顱骨骨折
    、顱內出血、氣腦、下頷骨骨折及顱骨骨折等傷害，經送高雄醫學大學附設中和
    紀念醫院接受開顱手術治療，中樞神經系統仍遺存顯著之運動障礙，以目前醫療
    技術無法治療之重傷害。
二、案經乙○○訴請臺灣高雄地方法院檢察署檢察官偵查起訴。
     理  由
一、訊據上訴人即被告甲○○（下稱被告）固坦承於右揭時、地飲酒後騎乘機車與告
    訴人乙○○發生車禍致告訴人受傷之事實不諱，惟矢口否認有何過失傷害人致重
    傷之犯行，辯稱：本件車禍係因告訴人從伊後側邊撞伊機車，伊無法控制去撞到
    路樹云云。
二、經查：
  (一)被告於右揭時間飲酒後，血液中酒精濃度高達一四○‧九ｍｇ＼ｄＬ（換算為呼
    氣中酒精成分濃度高達每公升○‧七四五毫克），騎乘重型機車，行經高雄縣林
    園鄉○○路二七九號前與告訴人騎乘之機車發生擦撞而肇事之事實，業據被告於
    警詢、檢察官偵查、原審及本院審理中供承不諱，並有長庚紀念醫院臨床病理檢
    驗報告單、道路交通事故調查報告表、高雄縣警察局處理交通事故紀錄表、交通
    事故現場勘驗圖各一份、現場照片七張、駕駛執照影本一份附卷可憑。而告訴人
    因本件車禍而受有頭部外傷併顱骨骨折、顱內出血、氣腦、下頷骨骨折及顱骨骨
    折等傷害，經送高雄醫學大學附設中和紀念醫院接受開顱手術治療，中樞神經系
    統仍遺存顯著之運動障礙，以目前之醫療技術無法治療之重傷害等情，亦有高雄
    醫學大學附設中和紀念醫院診斷證明書及該院九十二年九月二日（九二）高醫附
    秘字第二三五七號函附於卷可稽（見原審卷第二十一頁），告訴人受傷情形已達
    刑法第十條第四項第六款所指「其他於身體有重大難治之傷害」之重傷害之程度
    ，應堪認定。
  (二)本件車禍係被告所騎乘之機車自告訴人機車之左後方追撞後，致告訴人機車倒地
    受傷之事實，業據證人即案發前與告訴人同路分別騎機車欲返家之黃嘉裕於檢察
    官偵查中證稱：「我與乙○○分別騎車回家且並行，他騎內側，我騎外側，內側
    路況不好，我就往前騎，他騎在我後面，不久就聽到「碰」一聲，就發現乙○○
    倒在地上，機車橫在路上，跟他碰撞之機車疊在一起，乙○○之機車在前面，另
    肇事者機車在後，前輪則壓在乙○○機車上，且車子打橫在路上」「那是個轉彎
    處，車禍前並沒有看到何車，所以我推測何車應在我們之後」「我不知道（何車
    有無撞到路樹），我是聽到碰撞聲才停車走過去看，當時乙○○及甲○○都倒地
    ，他們倒的位置不同，何在機車上趴著，黃已摔出車外等語在卷（見調偵卷第二
    十三、二十四頁）；另證人謝豐登於檢察官偵查中結稱：「當天晚上我與何一起
    喝酒吃宵夜，我自己騎機車，何騎在前面，乙○○機車我一直沒看到，是後來我
    騎到肇事地點，才知發生發生車禍，就緊急將受傷者送醫」等語（見調偵卷第三
    十九頁背面）。另證人即到場處理之警員鄭榮周於檢察官偵查中亦結證：「（九
    十一年六月二十六日凌晨十二時三十分）我們到時，現場有二攤血跡在同一車道
    上，二部肇事機車已被牽到路旁，地上無碎片，我就製作道路交通事故調查表，
    車禍如何撞到，我無法研判」「（甲○○之機車）車頭全毀，乙○○是左後側損
    壞、車頭也有一點損壞」等語（見偵字卷第十七、十八頁）。又告訴人所騎乘之
    車號ＹＭＱ─八一七號機車之左後側及車頭右前方損壞，被告所騎乘之ＸＢＥ─
    一六○號機車則是車頭損壞，機車之後方則無損壞之跡象等情，有告訴人提出且
    為被告所不爭執之肇事後兩部機車未修復前之相片十九張、被告提出之修理機車
    估價單一紙在卷可按，並據檢察官於偵查中至現場履勘屬實，製有勘驗筆錄一份
    及照片十五張在卷可稽（見偵字卷第二十至三十頁）。是本件車禍應係被告之機
    車車頭自告訴人之機車左後方撞擊後，導致在前之告訴人機車向右前方傾倒，告
    訴人因而受傷無訛。
  (三)被告雖以：本件車禍係告訴人自伊後側追撞，致伊無法控制去撞到路樹云云置辯
    。惟查：被告於警詢中陳稱伊騎乘機車行駛在外側快車道之外側，告訴人騎在該
    快車道之內側等語，其於檢察官偵查中卻改稱我騎在中芸路上由北向南，告訴人
    與我同向，我騎內側在前，告訴人在我後方外側撞到我的後方，在行進中就撞上
    我，我失控往右邊打滑，車頭撞到路樹等語（見偵字卷第六頁反面）。細繹被告
    前揭供述，其中就車禍發生當時，其所騎機車究係在告訴人右側或左側，前後所
    述並非一致，況被告事發當時之呼氣中酒精成分濃度高達每公升○‧七四五毫克
    ，已無安全駕駛之能力，其知覺理會能力亦遜於常人，其能否明知車禍發生當時
    之詳細情況，實非無疑。而目擊車禍發生後情況之證人黃嘉裕於檢察官偵查中已
    結稱：告訴人之機車在前面，另肇事者機車在後，前輪則壓在告訴人之機車上，
    被告當時在機車上趴著等語，已如前述。另被告請求傳訊之證人何慶宗於本院審
    理時證稱並未看到車禍情形等語；證人謝豐登則證稱伊未看到車禍經過，但伊知
    道車禍情形嚴重，二台車子疊在一起等語（均見本院九十三年六月十五日審理筆
    錄），參諸被告之機車後方並無損壞之跡象，業如前述，果如被告所述係告訴人
    之機車自後撞及伊機車之尾部，伊因而往前撞到路樹云云，其撞及之力量應非輕
    微，客觀上被告機車之後側應無絲毫未受損之可能。此外，並無證據足資證明本
    件車禍之發生係告訴人自後追撞被告之機車所造成，被告前開辯解，應係事後卸
    責之詞，難信為真實。
  (四)按汽車在同一車道行駛時，除擬超越前車外，後車與前車之間應保持隨時可以煞
    停之距離，又駕駛人駕駛汽車應注意車前狀況，並隨時採取必要之安全措施；又
    飲酒後，其吐氣所含酒精成分超過每公升零點二五亳克以上者，不得開車；道路
    交通安全規則第九十四條第三項、第一項、第一百十四條第二款分別定有明文。
    此為一般駕駛人應注意並能注意之事項，本件被告既考領有重型機車駕駛執照，
    自難諉為不知，況依當時天候晴天，夜間，路面乾燥無缺陷、視距良好無障礙物
    ，依其智識能力亦無不能注意之情事，竟因飲酒影響其注意及反應能力，行經前
    開肇事路段，疏未注意與前車之間應保持隨時可以煞停之距離，亦未注意車前狀
    況，並隨時採取必要之閃避、煞停等安全措施，致其騎乘之機車因閃煞不及自後
    撞及告訴人所騎乘之機車，而致告訴人倒地受傷，其有過失，至為明顯。而告訴
    人因本件道路交通事故受有頭部外傷併顱骨骨折、顱內出血、氣腦、下頷骨骨折
    及顱骨骨折等傷害，經手術治療，其中樞神經系統仍遺存顯著之運動障礙，而達
    重傷害之程度，係因被告前揭之過失行為所造成，其間有相當之因果關係存在。
    本件事證明確，被告過失傷害人致重傷之犯行，應堪認定。又本件告訴人車禍後
    提出本件告訴時雖仍臥病治療中，但無證據證明其不能行使告訴權，是其告訴仍
    屬合法有效，附此敘明。
三、核被告所為，係犯刑法第二百八十四條第一項後段之因過失傷害人致重傷罪。公
    訴人認被告係犯同條項前段之過失傷害罪，尚有未洽，惟二者係同一條項前後段
    之罪，自不須變更起訴法條予以適用，公訴人於原審審理中認須變更法條云云，
    容有誤會。又被告飲酒後，呼氣酒精濃度高達每公升○‧七四五毫克，猶酒醉駕
    車，因而致人受傷，依法應負刑事責任，應就其所犯因過失傷害人致重傷罪部分
    ，依道路交通管理處罰條例第八十六條第一項規定，加重其刑。原審因而依道路
    交通管理處罰條例第八十六條第一項，刑法第十一條、第二百八十四條第一項後
    段，罰金罰鍰提高標準條例第一條前段之規定，併審酌其考領有重型機車駕駛執
    照，明知酒精成分對人之意識能力具有不良影響，仍於酒後駕車致肇本件車禍，
    造成告訴人受重傷，且犯後猶飾詞卸責，未能坦承犯行等一切情狀，量處有期徒
    刑八月，核其認事用法均無違誤，量刑亦尚妥適，被告仍執前詞否認犯罪，提起
    上訴，指摘原判決不當，為無理由，應予駁回。
四、又被告未曾受有期徒刑以上刑之宣告，有台灣高等法院被告全國前案紀錄表在卷
    可按，因酒後過失致肇本件車禍，事後頗具悔意，且已與告訴人達成民事和解，
    有和解書在卷可考，經此科刑之教訓，應已知所警惕，而無再犯之虞，本院認對
    其刑之宣告，以暫不執行為適當，爰併諭知緩刑二年，以啟自新。
五、據上論結，應依刑事訴訟法第三百六十八條，刑法第七十四條第一款，判決如主
    文。
本案經檢察官彭南雄到庭執行職務。
中    華    民    國      九十三      年      六      月    二十九   日
                              臺灣高等法院高雄分院刑事第五庭
                                  審判長法官  曾永宗
                                        法官  邱永貴
                                        法官  陳明富
右正本證明與原本無異。
不得上訴。
                                  法院書記官  張宗芳
中    華    民    國      九十三      年      六      月    二十九    日
附錄本案論罪科刑法條：
中華民國刑法第二百八十四條
因過失傷害人者，處六月以下有期徒刑、拘役或五百元以下罰金，致重傷者，處一年
以下有期徒刑、拘役或五百元以下罰金。
從事業務之人，因業務上之過失傷害人者，處一年以下有期徒刑、拘役或一千元以下
罰金，致重傷者，處三年以下有期徒刑、拘役或二千元以下罰金。
